臺灣臺南地方法院刑事判決　
111年度金訴字第234號
公  訴  人  臺灣臺南地方檢察署檢察官
被      告  鄧國宇



上列被告因詐欺案件，經檢察官提起公訴（110年度偵字第17245
號、110年度偵字第18216號、110年度偵字第18662號、110年度
偵字第18755號），被告於準備程序期日就被訴事實為有罪之陳
述，本院合議庭裁定由受命法官獨任進行簡式審判程序，判決如
下：
    主  文
鄧國宇犯如附表一、二所示之罪，各處如附表一、二「宣告刑」
欄所示之刑。應執行有期徒刑壹年陸月。
未扣案犯罪所得新臺幣參仟元沒收，於全部或一部不能沒收或不
宜執行沒收時，追徵其價額。
    事  實
一、鄧國宇因缺錢花用，遂於民國110年8月6日前某日，加入某
    不詳詐欺集團，而與該詐欺集團不詳成員共同意圖為自己不
    法所有，基於三人以上共同詐欺取財及洗錢之犯意聯絡，為
    下列行為：
(一)由該詐欺集團所屬成員取得吳睿恩(所涉幫助詐欺等罪嫌，
    另經臺灣橋頭地方檢察署檢察官以111年度偵字第626號聲請
    簡易判決處刑）所申請之臺灣銀行000000000000號、臺灣中
    小企業銀行00000000000號帳戶之存摺、提款卡及密碼後，
    以附表二編號1至4所示之詐騙手法，對附表二編號1至4所示
    之被害人施以詐術，致附表二編號1至4所示之被害人陷於錯
    誤，分別於附表二編號1至4所示時間，將如附表二編號1至4
    所示款項匯至吳睿恩前揭臺灣銀行、臺灣中小企銀帳戶。再
    由鄧國宇於110年8月6日19時7分許，依某詐欺集團成員指示
    前往位於臺南市○○區○○路000號之空軍一號梅花站，領取吳
    睿恩所寄出之前揭臺灣銀行、臺灣中小企銀帳戶之存摺、提
    款卡，並依指示放置在臺南高鐵站男廁垃圾桶內；復於110
    年8月7日某時，前往臺南市東區小東路平實公園前，取得詐
    欺集團成員交付之吳睿恩上開臺灣銀行帳戶之提款卡及密碼
    後，持吳睿恩之上開臺灣銀行帳戶之提款卡，於附表三所示
    時間，先後在附表三所示領款地點，領取附表二編號1至3所
    示被害人因遭詐騙而匯入吳睿恩上開臺灣銀行帳戶內之款項
    ；另附表二編號3、4所示被害人匯入吳睿恩前揭臺灣中小企
    銀帳戶內之款項則由其他詐欺集團成員提領。之後其等再依
    照詐欺集團成員指示，將提領之款項分別放置在臺南市東區
    小東路平實公園及其他指定地點，交與詐欺集團不詳上手，
    以此方式隱匿詐欺取財犯罪所得之所在及去向，切斷不法所
    得與犯罪行為之關連性。
(二)由某不詳詐欺集團成員以附表一編號1、2所示之詐騙手法，
    向附表一編號1、2所示之林宛蓁、葉宇均詐騙，致其2人陷
    於錯誤，分別於附表一編號1、2所示時間，寄出如附表一編
    號1、2所示金融帳戶之存摺、提款卡及密碼。再由鄧國宇於
    110年8月9日12時10分許，前往臺南市○○區○○○路000巷00號
    黑貓宅急便臺南營業所，領取葉宇均所寄出之如附表一編號
    2所示之金融帳戶之存摺、提款卡及密碼，並依詐欺集團上
    手指示放置在臺南市東區南紡購物中心廁所內。另林宛蓁所
    寄出之如附表一編號1所示金融帳戶之存摺、提款卡及密碼
    ，則由該詐欺集團不詳成員前往領取後，於110年8月9日16
    時40分許，連同葉宇均之前揭金融帳戶放置在臺南市東區小
    東路平實公園前，再由鄧國宇前往拿取。嗣詐欺集團所屬成
    員取得林宛蓁、葉宇均上開金融帳戶之存摺、提款卡、密碼
    後，另向陳依伶、陳映樺為附表二編號5、6所示之詐騙行為
    ，致其2人陷於錯誤，分別於附表二編號5、6所示時間，各
    匯出如附表二編號5、6所示款項至林宛蓁之臺灣銀行000000
    000000號帳戶。然鄧國宇已於110年8月9日17時10分許，在
    臺南市○○區○○街00號前為警攔查，警員徵得其同意搜索後，
    扣得林宛蓁、葉宇均所申請之如附表一編號1、2所示帳戶之
    提款卡5張及行動電話2支等物，致附表二編號5、6所示被害
    人受騙將款項匯入林宛蓁上開臺灣銀行帳戶時，該帳戶已非
    詐欺集團所能實際支配之帳戶而未遂。　　
二、案經林宛蓁、陳依伶訴由臺南市政府警察局刑事警察大隊、
    羅文一訴由臺南市政府警察局歸仁分局、劉喨僖、盧語萱、
    陳鴻逸訴由臺南市政府警察局永康分局報請臺灣臺南地方檢
    察署檢察官偵查起訴。
    理  由
一、本件係經被告鄧國宇於準備程序當庭表示認罪，而經本院裁
    定以簡式審判程序加以審理，依據刑事訴訟法第273條之2、
    第159條第2項之規定，不適用傳聞法則有關限制證據能力之
    相關規定，合先敘明。
二、訊據被告於警詢、偵查及本院審理時，對於上開犯罪事實均
    坦白承認，核與證人即告訴人林宛蓁、證人即被害人葉宇均
    、證人即另案被告吳睿恩於警詢中證述確有將所申請之金融
    帳戶寄交予某不詳詐欺集團成員；以及證人即告訴人劉喨僖
    、盧語萱、陳鴻逸、羅文一、陳依伶、證人即被害人陳映樺
    於警詢中證述遭不詳詐欺集團成員詐騙而依指示匯款等情相
    符；此外，並有㈠告訴人劉喨僖之網路轉帳明細截圖、通話
    紀錄(警二卷第24至26頁)、㈡告訴人盧語萱之ATM交易明細(
    警二卷第33頁)、㈢告訴人陳鴻逸之中國信託銀行ATM交易明
    細、通話紀錄、網路轉帳明細截圖(警二卷第42至43頁)、㈣
    告訴人羅文一之中國信託ATM交易明細、與詐欺集團之LINE
    對話紀錄(警四卷第93頁)、㈤告訴人陳依伶之內政部警政署
    反詐騙諮詢專線紀錄表(警一卷第61至67頁)、㈥被害人陳映
    樺之合作金庫銀行自動櫃員機交易明細(警一卷第71頁)、㈦
    臺灣銀行營業部110年12月23日營存字第11050137471號函檢
    附之林宛蓁帳戶交易明細（偵一卷第159至163頁）、㈧第一
    商業銀行總行110年10月13日一總營集字第114356號函檢附
    之葉宇均帳戶交易明細（偵三卷第27至29頁）、㈨吳睿恩之
    臺灣銀行000000000000號帳戶存摺存款歷史明細查詢、與詐
    欺集團成員之對話紀錄、空軍一號貨運寄件單、駕照、臺灣
    銀行、臺灣中小企業銀行帳戶存摺封面(警二卷第7至9頁、
    警三卷第21至33頁、警四卷第35、39至41頁)、㈩宅急便包裹
    查詢頁面、黑貓宅急便臺南營業所監視器畫面翻拍照片、包
    裹編號0000000領取資料、空軍一號梅花站監視器畫面翻拍
    照片(警三卷第7至9頁、警四卷第37、43至49頁)、被告於1
    10年8月7日在全家永康華興門市、統一超商華勇門市、臺灣
    銀行永康分行領款之監視器畫面翻拍照片(警二卷第11至12
    頁)、被告與詐欺集團之對話紀錄、手機勘察採證同意書、
    手機勘察照片、扣案物品照片(警一卷第11至13頁、第93至1
    11、112至114頁)、臺南市政府警察局保安大隊搜索、扣押
    筆錄、扣押物品目錄表、自願受搜索同意書(警一卷第73至7
    9、81至87、89頁)、被告依警方指示提款之臺灣銀行自動櫃
    員機交易明細(警一卷第91頁)在卷可資佐證，足認被告之自
    白確與事實相符，可以採信。是本案事證明確，被告犯行堪
    以認定，應依法論科。
三、論罪科刑：
(一)核被告如附表一編號1、2所為，均係犯刑法第339條之4第1
    項第2款之三人以上共同詐欺取財罪；如附表二編號1至4所
    為，均係犯刑法第339條之4第1項第2款之三人以上共同詐欺
    取財罪及洗錢防制法第14條第1項之一般洗錢罪；如附表二
    編號5至6所為，則係犯刑法第339條之4第2項、第1項第2款
    之三人以上共同詐欺取財未遂罪及洗錢防制法第14條第2項
    、第1項之一般洗錢未遂罪。
(二)被告與參與上開犯行之不詳詐欺集團成員間，就上開加重詐
    欺取財及一般洗錢既、未遂等犯行，彼此間具犯意聯絡及行
    為分擔，均為共同正犯。
(三)被告如附表二編號1至6所示犯行，均係以一行為同時犯前揭
    數罪名，為想像競合犯，應依刑法第55條規定，各從一重之
    三人以上共同詐欺取財既、未遂罪論處。
(四)其前揭加重詐欺取財既遂及加重詐欺取財未遂之犯行，侵害
    不同被害人財產法益，犯意各別，行為互殊，在刑法評價上
    各具獨立性，應予分論併罰。
(五)被告及集團成員雖已共同著手於附表二編號5、6所示詐欺行
    為之實施，惟附表二編號5、6所示被害人因受騙將款項匯入
    告訴人林宛蓁上開臺灣銀行帳戶時，被告已為警查獲並扣得
    上開銀行帳戶之提款卡，則上開帳戶於被害人遭受詐騙而匯
    款時，已非詐欺集團所能實際支配，是被告此部分犯行尚屬
    未遂，爰依刑法第25條第2項規定按既遂犯之刑減輕之。
(六)犯洗錢防制法第14、15條之罪，在偵查或審判中自白者，減
    輕其刑，洗錢防制法第16條第2項亦有明文。又想像競合犯
    之處斷刑，本質上係「刑之合併」，其所謂從一重處斷，乃
    將想像競合犯組成之評價上數罪，合併為科刑一罪，其所對
    應之刑罰，亦合併其評價上數罪之數法定刑，而為一個處斷
    刑。易言之，想像競合犯侵害數法益者皆成立犯罪，論罪時
    必須輕、重罪併舉論述，同時宣告所犯各罪名，包括各罪有
    無加重、減免其刑之情形，亦應說明論列，量刑時併衡酌輕
    罪部分量刑事由，評價始為充足，然後依刑法第55條前段規
    定「從一重處斷」，非謂對於其餘各罪可置而不論。因此，
    法院決定處斷刑時，雖以其中最重罪名之法定刑，做為裁量
    之準據，惟於裁量其輕重時，仍應將輕罪合併評價在內(最
    高法院108年度台上字第4405、4408號判決意旨參照)。查被
    告於偵查及本院審理中，就一般洗錢之犯行均自白犯罪，原
    應依前揭規定減輕其刑，惟依照前揭說明，其如附表二編號
    1至6所示犯行，均應從一重論以加重詐欺取財既、未遂罪，
    然就其一般洗錢輕罪原得減刑部分，本院仍得於依刑法第57
    條量刑時併予審酌。
(七)爰審酌被告不思以正途賺取所需，竟貪圖不法利益，加入上
    開詐欺集團擔任取簿及取款之車手，影響金融秩序，破壞社
    會互信基礎，助長詐騙犯罪歪風，並增加查緝犯罪及被害人
    尋求救濟之困難，行為實屬可議；另考量被告尚非直接對被
    害人施行詐術騙取帳戶及財物，且非出於主導地位，暨其犯
    罪之動機、情節、智識程度、家庭經濟狀況，犯後坦承犯行
    ，已有悔意，惟未能與被害人和解、賠償損害等一切情狀，
    分別量處如附表一編號1、2及附表二編號1至6「宣告刑」欄
    所示之刑。另依罪責相當及特別預防之刑罰目的，具體審酌
    被告整體犯罪過程之各罪關係及罪數所反應行為人人格及犯
    罪傾向等情狀綜合判斷，就被告所犯各罪，定其應執行刑如
    主文所示。
四、至公訴意旨雖認被告就附表一編號1、2所示之犯行，亦成立
    洗錢防制法第14條第1項之洗錢罪。惟詐欺集團向附表一編
    號1、2所示之被害人騙取金融帳戶提款卡之犯罪事實，並未
    直接導致特定犯罪所得遭掩飾或隱匿，自與洗錢防制法所規
    範之洗錢行為定義不合，本應為無罪之諭知，但此與上開論
    罪部分，具有想像競合犯裁判上一罪關係，爰不另為無罪之
    諭知。
五、沒收與否之說明：
(一)查被告依詐欺集團成員之指示領取包裹及擔任本案車手共計
    獲得新臺幣3,000元報酬，業據其於偵查及本院審理中供承
    在卷（見偵一卷第127頁、本院卷第288頁），此部分核屬其
    犯罪所得，雖未扣案，仍應依刑法第38條之1第1項前段、第
    3項之規定諭知沒收，於全部或一部不能沒收或不宜執行沒
    收時，追徵其價額。
據上論斷，應依刑事訴訟法第273條之1第1項、第299條第1項前
段，判決如主文。
本案經檢察官蔡佳蒨提起公訴，檢察官羅瑞昌到庭執行職務。
中　　華　　民　　國　　111 　年　　8 　　月　　22　　日
                  刑事第七庭  法　官　孫淑玉
以上正本證明與原本無異。
如不服本判決應於收受本判決後20日內向本院提出上訴書狀，並
應敘述具體理由。其未敘述上訴理由者，應於上訴期間屆滿後20
日內向本院補提理由書狀（均須按他造當事人之人數附繕本）「
切勿逕送上級法院」。 
　　　　　　　　　　　　　　　書記官　洪千棻
中　　華　　民　　國　　111 　年　　8 　　月　　23　　日
附錄本案論罪科刑法條：
洗錢防制法第14條
有第二條各款所列洗錢行為者，處7年以下有期徒刑，併科新臺
幣5百萬元以下罰金。
前項之未遂犯罰之。
前二項情形，不得科以超過其特定犯罪所定最重本刑之刑。　　
中華民國刑法第339條
意圖為自己或第三人不法之所有，以詐術使人將本人或第三人之
物交付者，處5年以下有期徒刑、拘役或科或併科50萬元以下罰
金。
以前項方法得財產上不法之利益或使第三人得之者，亦同。
前二項之未遂犯罰之。
中華民國刑法第339條之4
犯第339條詐欺罪而有下列情形之一者，處1年以上7年以下有期
徒刑，得併科1百萬元以下罰金：
一、冒用政府機關或公務員名義犯之。
二、三人以上共同犯之。
三、以廣播電視、電子通訊、網際網路或其他媒體等傳播工具，
    對公眾散布而犯之。
前項之未遂犯罰之。
附表一：
編號 被害人 詐騙手法 寄出之金融帳戶帳號 宣告刑 1 林宛蓁 (提告) 由詐欺集團不詳成員於110年8月6日撥打電話向林宛蓁佯稱：因網路書店訂單系統錯誤，須依指示配合取消訂單，提供提款卡解鎖云云，致其陷於錯誤，依指示於110年8月6日20時8分許，前往臺北市○○區○○○路000號之統一超商安遠門市，將右列金融帳戶之提款卡及密碼寄予上開詐欺集團不詳成員。 1.台新銀行帳號00000000000000號帳戶提款卡 2.臺灣銀行帳號000000000000號帳戶提款卡 3.國泰世華銀行帳號000000000000號之提款卡 鄧國宇犯三人以上共同詐欺取財罪，處有期徒刑壹年。 2 葉宇均 由詐欺集團不詳成員於110年8月7日以貸款為由，要求葉宇均提供金融帳戶提款卡，致其陷於錯誤，依指示於110年8月7日18時43分許，將右列金融帳戶之提款卡及密碼寄予上開詐欺集團不詳成員。 第一商業銀行00000000000號帳戶提款卡 鄧國宇犯三人以上共同詐欺取財罪，處有期徒刑壹年。 
附表二：
編號 被害人 詐騙手法 宣告刑 1 劉喨僖 (提告) 由詐欺集團不詳成員於110年8月7日16時許，假冒電商業者及銀行人員，撥打電話向劉喨僖佯稱：誤將其升級為高級會員，需依指示操作避免扣款云云，致其陷於錯誤，依指示於110年8月7日16時38分、45分、47分許，各匯款新臺幣(下同)9,985元、5,015元、9,015元至吳睿恩前揭臺灣銀行帳戶。 鄧國宇犯三人以上共同詐欺取財罪，處有期徒刑壹年。 2 盧語萱(提告) 由詐欺集團不詳成員於110年8月7日15時許，假冒電商業者及銀行人員，撥打電話向盧語萱佯稱：誤將其升級為高級會員，需依指示操作避免扣款云云，致其陷於錯誤，依指示於110年8月7日16時40分、52分、17時9分許，各匯款29,985元、28,985元、15,123元至吳睿恩前揭臺灣銀行帳戶。 鄧國宇犯三人以上共同詐欺取財罪，處有期徒刑壹年。 3 陳鴻逸(提告) 由詐欺集團不詳成員於110年8 月7日16時許，假冒電商業者及銀行人員，撥打電話向陳鴻逸佯稱：誤將其升級為高級會員，需依指示操作避免扣款云云，致其陷於錯誤，依指示於110年8月7日16時53分、17時15分許匯款49,985元、3,015元至吳睿恩前揭臺灣銀行帳戶；及於同日17時4分、10分許匯款49,985元、20,123元至吳睿恩前揭臺灣中小企銀帳戶。 鄧國宇犯三人以上共同詐欺取財罪，處有期徒刑壹年。  4 羅文一(提告) 由詐欺集團不詳成員於110年8 月7日16時許，假冒電商業者及銀行人員，撥打電話向羅文一佯稱：誤將其升級為高級會員，需依指示操作避免扣款云云，致其陷於錯誤，依指示於110年8月7日17時6分許，匯款29,989元至吳睿恩前揭臺灣中小企銀帳戶。 鄧國宇犯三人以上共同詐欺取財罪，處有期徒刑壹年。 5 陳依伶 (提告) 由詐欺集團不詳成員於110年8 月9日偽裝為電商業者客服，撥打電話向陳依伶佯稱：商品設定自動扣款，須依指示解除云云，致其陷於錯誤，依指示於110年8月9日18時50分、55分許，匯款49,987元、13,103元至林宛蓁前揭臺灣銀行帳戶。 鄧國宇犯三人以上共同詐欺取財未遂罪，處有期徒刑陸月。 6 陳映樺 由詐欺集團不詳成員於110年8 月9日偽裝為電商業者客服，撥打電話向陳映樺佯稱：商品設定自動扣款，須依指示解除云云，致其陷於錯誤，依指示於110年8月9日18時2分許，匯款29,985元至林宛蓁前揭臺灣銀行帳戶。 鄧國宇犯三人以上共同詐欺取財未遂罪，處有期徒刑陸月。 
附表三：
編號 被告領款時間 領款地點 領款金額 (新臺幣) 1 110年8月7日16時44分許 臺南市○○區○○街000號全家永康華興店 20,000元、19,000元 2 110年8月7日16時54分、55分、56分許 臺南市○○區○○街000號統一超商華勇門市 14,000元、20,000元、 9,000元  3 110年8月7日17時1分、 16分許 臺南市○○區○○路000號臺灣銀行永康分行 50,000元、 16,000元 4 110年8月7日17時21分許 臺南市○○區○○街000號全家永康華興店 2,000元